臺灣雲林地方法院交通事件裁定　　　　 95年度交聲字第193號
移送機關即
原處分機關　交通部公路總局嘉義區監理所
異　議　人
即受處分人　甲○○
上列受處分人因違反道路交通管理處罰條例案件，對於交通部公
路總局嘉義區監理所民國95年11月1日所為之裁決處分（原處分
案號：嘉監裁字第裁00-00000號），聲明異議，本院裁定如下：
    主  文
異議駁回。
    理  由
一、原處分意旨略以：本件異議人即受處分人甲○○所有LRG-10
    6 號重型機車，於民國89年5 月30日上午9 時33分，在雲林
    縣北港鎮○○路，因「騎乘機車，未載安全帽」之違規，為
    雲林縣警察局（下稱原舉發單位）以（88）雲警交字第J029
    827 號舉發違反道路交通管理事件通知單（下稱系爭通知單
    ）逕行舉發，並指定應到案日期89年9 月20日。嗣異議人未
    於前開應到案日期前繳納罰鍰或提出不服舉發陳述，經交通
    部公路總局嘉義區監理所（下稱原處分機關）於95年11 月1
    日以嘉監裁字第裁00-00000號裁決書（下稱系爭裁決書）裁
    處異議人罰鍰新臺幣（下同）500 元。系爭裁決書於95 年
    11月8 日送達異議人等語。
二、聲明異議意旨略以：
    (一)本件違規時間為89年5 月30日，原舉發通知單之應到案日
      期為89年9 月20日前，依違反道路交通管理事件統一裁罰
      基準及處理細則第44條第1 項之規定，原處分機關應於系
      爭通知單送達2 個月內依基準表逕行裁決，惟原處分機關
      卻遲至95年11月1 日始為裁決，明顯違反上開規定。
    (二)又依行政罰法第27條第1 項規定，行政罰之裁處權，因3
      年期間之經過而消滅。是本件違規時間為89年5 月30日，
      原處分機關於95年11月1 日始為系爭裁決書，其裁決權已
      消滅，自不得再為何裁處程序，為此聲明異議等語。
三、本院之判斷：
    (一)行政罰法於94年2 月5 日公布，95年2 月5 日生效施行。
      按行政罰之裁處權，因3 年期間之經過而消滅。前項期間
      ，自違反行政法上義務之行為終了時起算，行政罰法第27
      條第1 項定有明文。又本法施行前違反行政法上義務之行
      為應受處罰而未經裁處，於本法施行後裁處者，除第15條
      、第16條、第18條第2 項、第20條及第22條規定外，均適
      用之。前項行政罰之裁處權時效，自本法施行之日起算。
      同法第45條第1 項、第2 項亦有明文。
    (二)前開行政罰法第27條第1 項固就行政罰裁處權之時效為一
      般規定，惟就行政罰法95年2 月5 日施行前違反行政法上
      義務之行為，應受裁處而未經裁處者，同法第45條第1 項
      、第2 項，則特別規定其裁處權時效應自行政罰法95年2
      月5 日施行之日起算。
    (三)觀諸行政罰法第45條立法理由第3 點：「本法施行前違反
      行政法上義務之行為應受處罰而未經裁處者，於本法施行
      後裁處時，其裁處權時效，除非個別行政法律另有規定，
      依其規定外，均自本法施行之日起算。至於有關時效期間
      之規定，自仍適用本法。」行政院94年8 月8 日院臺規字
      第0940020908號函訂定發布之行政機關因應行政罰法施行
      應注意之法制事項第10點規定：「本法施行後，第27第1
      項所定行政罰之裁處權因3 年期間而消滅；本法施行前，
      違反行政法上義務之行為應受處罰而未經裁處，於本法施
      行後裁處者，上開第27條第1 項所定裁處權時效之計算，
      應注意依本法第45條第2 項規定辦理。」以上說明，均可
      供本件判斷之憑參。
    (四)本件違規行為發生於行政罰法95年2 月5 日施行前，復未
      經原處分機關於行政罰法施行前裁處，揆諸前開說明，自
      應適用行政罰法第45條第1 項、第2 項規定，裁處權時效
      ，自同法95年2 月5 日施行之日起算3 年。是本件原處分
      機關於95年11月1 日為系爭裁決書時，其裁處權尚未罹於
      時效。
    (五)按異議人行為時，道路交通管理處罰條例第31條第3 項規
      定：「機器腳踏車駕駛人及附載座人，未戴安全帽者，處
      駕駛人新臺幣500 元罰鍰。其實施及宣導辦法，由交通部
      定之。」原處分機關裁處時，道路交通管理處罰條例第31
      條業於94年12月28日修正，將前開第3 項規定移列同條第
      6 項規定「機器腳踏車駕駛人或附載座人未依規定戴安全
      帽者，處駕駛人新臺幣500 元罰鍰。」是同法第31條雖經
      修正，惟其實質內容並無不同，應依行政罰法第5 條規定
      ，適用異議人行為時之規定，即修正前道路交通管理處罰
      條例第31條第3 項之規定。
    (六)異議人於89年5 月30日上午9 時33分，其所有LRG-106 號
      重型機車，在雲林縣北港鎮○○路，因「騎乘機車，未載
      安全帽」之違規，為原舉發單位以系爭通知單逕行舉發，
      原處分機關於95年11月1 日以系爭裁決書裁處異議人罰鍰
      500 元，並於95年11月8 日送達異議人等事實，為異議人
      所不否認，並有系爭通知單、系爭裁決書及原處分機關送
      達證書各1 紙附卷足憑。從而原處分機關以異議人「機車
      駕駛人未戴安全帽」，依修正前道路交通管理處罰條例第
      31條第3 項規定，裁罰異議人罰鍰500 元，於法並無不合
      。異議人聲明異議為無理由，應予駁回。
四、依道路交通管理處罰條例第87條第2 項、道路交通案件處理
    辦法第19條，作成本裁定。
中　　華　　民　　國　　96　　年　　3 　　月　　14　　日
                  交通法庭    法  官     李貞瑩
如不服本裁定，應於本裁定送達後5 日內，向本院提出抗告狀（
須附繕本，請勿逕送臺灣高等法院臺南分院）
。
                              書記官     金雅芳
中　　華　　民　　國　　96　　年　　3 　　月　　14　　日
